臺灣士林地方法院刑事判決　　　　　　　　　　　　　九十一年度交簡上字第五號
　　上　訴　人
　　即被　　告　乙○○
右列上訴人即被告因業務過失傷害案件，經本院於中華民國九十年十二月十七日以九
十年度交簡字第一五二八號判決（聲請簡易判決案號：臺灣士林地方法院檢察署九十
年度調偵字第二四四號），上訴人不服上開判決提起上訴，本院管轄之第二審法院判
決如左：
    主  文
原判決撤銷。
乙○○從事業務之人，因業務上之過失傷害人，處有期徒刑貳月，如易科罰金，以參
佰元折算壹日。緩刑參年。
    事  實
一、乙○○係天成汽車拖吊股份有限公司之拖吊車司機，為從事業務之人。其於民國
    八十九年十月十八日上午十時五分許，駕駛車牌號碼ＢＰ─四九三號自用大貨車
    ，沿台北市○○區○○街由北往南方向行駛，途經台北市○○區○○街與文林北
    路九十四巷口南側時，欲往路邊停靠，應注意「汽車行駛時，駕駛人應注意兩車
    併行之間隔，並隨時採取必要之安全措施」，而依當時情形亦無不能注意之情況
    ，竟疏未注意保持行車安全間隔，適有甲○○駕駛車號ＷＳＢ─一四七號機車，
    沿台北市北投區○○○路九十四巷西向南右轉至台北市○○區○○街與文林北路
    九十四巷口南側時，應注意「在未劃設車道線或行車分向線之道路，市區時速不
    得超過三十公里，郊外時速不得超過四十公里」，亦疏未注意而以時速四十公里
    超速行駛，致乙○○所駕駛之自用大貨車右前車門擦撞甲○○駕駛之機車左手把
    ，造成甲○○人車倒地，受有左踝腫痛、左外踝骨折之傷害。乙○○於肇事後，
    在未為任何有偵查犯罪職權之公務員知其犯罪前，向前來處理現場事故之警員呂
    德泰自首，承認其為肇事人，並接受裁判。
二、案經甲○○訴由台灣士林地方法院檢察署檢察官偵查後聲請簡易判決處刑。
    理  由
一、右揭事實，業據被告乙○○坦承不諱，核與告訴人甲○○指訴之情節相符，並有
    台北市○○○○○道路交通事故調查報告表、被告及告訴人之台北市政府警察局
    北投分局交通分隊交通事故談話紀錄表、台北市政府警察局北投分局交通分隊道
    路交通事故補充資料表及台北市政府警察局交通警察大隊交通事故分析研判表等
    在卷足憑。而告訴人係因本件車禍，致受有左踝腫痛、左外踝骨折之傷害，亦有
    行政院國軍退除役官兵輔導委員會台北榮民總醫院診斷證明書附卷可證。按汽車
    行駛時，駕駛人應注意兩車併行之間隔，並隨時採取必要之安全措施，道路交通
    安全規則第九十四條第三項規定甚明。被告駕車自應注意前開規定，竟疏未注意
    ，致撞及告訴人所駕駛之機車，其過失行為，已極明確。而本件肇事責任，經送
    台北市車輛行車事故鑑定委員會鑑定結果，亦認被告有上開之過失，有台北市車
    輛行車事故鑑定委員會九十年六月一日北鑑審字第九○六○一二六三○○號函暨
    函附之鑑定意見書在卷可資佐參。另告訴人所受之傷害，與被告之過失行為間，
    有相當因果關係，被告犯嫌洵堪認定。至被告辯稱：告訴人亦未保持行車安全間
    隔，其亦有此部分過失等語。惟訊據被告自承其當時打算往右靠路邊；且依其駕
    駛自用大貨車最終位置有偏右情形，足認是被告行車之動態有所改變，其自應注
    意行車安全間隔，而非當時直行之告訴人。故被告此部分所辯，尚不足採。惟告
    訴人於警訊時曾自承其時速為四十公里，有該談話紀錄表在卷可參。而該路段為
    市區○○○設○道線，時速不得超過三十公里，故告訴人未遵守道路行車速限，
    亦有過失。
二、核被告所為，係犯刑法第二百八十四第二項前段之業務過失傷害罪。被告於肇事
    後，仍留於現場，向到場處理之員警呂德泰表明其為肇事者，並接受裁判，經證
    人呂德泰於偵查中證述屬實，其於犯罪經發覺前而自首，應依刑法第六十二條前
    段之規定減輕其刑。
三、原審據以論科，固非無據，惟原判決認為被告係違反「汽車在同一車道行駛時，
    除擬超越前車外，後車與前車之間應保持隨時可以煞停之距離」之注意義務，其
    認定事實尚有未洽。被告上訴意旨指稱告訴人亦有未保持行車安全間隔之過失，
    雖無理由，惟原判決既有上述可議之處，自應由本院予以撤銷改判。爰審酌被告
    素行、過失程度、被害人亦有過失、被害人之傷勢及被告犯罪後態度等一切情狀
    ，量處有期徒刑二月。查被告行為後，刑法第四十一條業於九十年一月十日修正
    公布，同年月十二日生效，舊法規定犯最重本刑三年以下有期徒刑以下之刑之罪
    ，而受六個月以下有期徒刑或拘役之宣告，因身體、教育、職業、家庭之關係或
    其他正當事由，執行顯有困難者，得易科罰金，修正後刑法第四十一條第一項規
    定，凡犯最重本刑五年以下有期徒刑以下之刑之罪，而受六個月以下有期徒刑或
    拘役之宣告，均得易科罰金，比較新舊法之規定，法律變更對被告不生影響，依
    刑法第二條第一項前段規定，適用裁判時之刑法第四十一條第一項前段規定，諭
    知有期徒刑易科罰金之折算標準。
三、又被告前未曾受有期徒刑以上刑之宣告，因一時疏忽，偶罹刑典，事後已坦承犯
    行，深具悔意，經此刑之宣告後，應知警惕而無再犯之虞，本院因認暫不執行其
    刑為當，併予以宣告緩刑三年，用啟自新。
四、應依刑事訴訟法第四百五十五條之一第一項、第三項、第三百六十九條第一項前
    段、第三百六十四條、第二百九十九條第一項前段、刑法第二條第一項前段、第
    二百八十四條第二項前段、第六十二條前段、第四十一條第一項前段、第七十四
    條第一款、罰金罰鍰提高標準條例第一條前段、第二條，判決如主文。
本案經檢察官呂文忠到庭執行職務
中      華      民      國      九十一      年      十      月    九    日
                                臺灣士林地方法院刑事第一庭
                                    審判長法  官  林  清  吉
                                          法  官  高  愈  杰
                                          法  官  劉  秉  鑫
右正本證明與原本無異。
本件不得上訴。
                                          書記官  徐  基  典
中      華      民      國      九十一      年      十      月   十五   日
附錄本案論罪科刑法條全文：
刑法第二百八十四條第二項前段：
從事業務之人，因業務上之過失傷害人者，處一年以下有期徒刑、拘役或一千元以下
罰金。
